【裁判字號】    92,上訴,4636
【裁判日期】    921229
【裁判案由】    偽證等
【裁判全文】
臺灣高等法院刑事判決                          九十二年度上訴字第四六三六號
    上  訴  人
    即自訴人    丙○○原名符.
    被      告  乙○○
                丁○○
                甲○○
右上訴人因偽證等案件，不服臺灣臺北地方法院九十二年度自字第二四九號，中華民
國九十二年十月十三日第一審判決，提起上訴，本院判決如左：
    主  文
原判決關於甲○○部分撤銷，發回臺灣臺北地方法院。
其餘上訴駁回。
    理  由
一、上訴駁回部分（即被告乙○○、丁○○部分）
（一）本案經本院審理結果，認第一審判決對被告乙○○、丁○○為自訴不受理之諭
      知，核無不當，應予維持，並引用第一審判決書記載之證據及理由（如附件）
      。
（二）自訴人上訴意旨以：祁迅（已死亡，經原審判決不受理確定）對自訴人之誣告
      有事實證據，但因證人即被告丁○○、乙○○之偽證，使法院執行審判或偵查
      職務之公務員採信其偽證陳述，而予不起訴處分，反而造成自訴人變成有祁迅
      在簽呈中所述不負責之失職事實，可見自訴人直接被傷害、誹謗、毀損名譽及
      人格尊嚴等語。
（三）查本案關於被告丁○○、乙○○部分，係自訴人前告訴祁迅涉嫌偽造文書、誣
      告等案件時，被告二人於臺灣臺北地方法檢察署八十六年度偵字地二０三００
      案件偵查中為證人，而祁迅經檢察官認犯罪嫌疑不足，處分不起訴確定，自訴
      人遂指稱被告丁○○、乙○○二人涉犯偽證罪嫌。惟查刑法上之偽證罪所保護
      者係國家司法權正當行使之法益，並非侵害個人法益之犯罪，在該涉及偽證之
      刑事案件中之個人，並非因偽證行為直接或同時受有損害，並無提起自訴之權
      ，業經最高法院二十六年度渝上字第八九三號判例闡述綦詳。上訴意旨仍執前
      揭情詞任意指摘原判決不當，為無理由，應予駁回，並不經言詞辯論為之。
二、撤銷發回部分（即被告甲○○部分）
（一）按自訴人提起自訴時，依刑事訴訟法第三百二十條第二項第二款規定，自訴狀
      僅須記載被告之犯罪事實及罪名，無須記載所犯法條（罪名），與檢察官提起
      公訴時，起訴書須記載犯罪事實及證據並所犯法條之情形不同（參見刑事訴訟
      法第二百六十四條第二項第二款），自訴狀未記載被告所犯法條者，法院於不
      妨害事實同一之範圍內，得自由認定事實，適用法律，不能僅就自訴狀記載罪
      名審理，亦不受自訴狀所載法條之拘束（最高法院四十六年台上字第四０六號
      判例）。故在自訴案件，被告涉嫌之犯罪事實及罪名如何，應就自訴意旨所指
      之犯罪事實予以判斷，與自訴狀所記載之罪名無關。
（二）原判決以自訴人自訴被告甲○○涉犯刑法第一百六十八條之偽證罪及同法第三
      百十條之誹謗罪，其中較重之偽證罪不得提起自訴，較輕之誹謗罪亦不得提起
      自訴，因而諭知不受理之判決，固非無見。惟查刑法第一百六十八條之偽證罪
      ，係以於執行審判職務之公署審判時或於檢查官偵查時，證人、鑑定人、通譯
      於案情有重要關係之事項，供前或供後具結，而為虛偽陳述者，為其成立要件
      。本案自訴意旨關於被告甲○○部分之犯罪事實，係指被告甲○○在臺灣省菸
      酒公賣局臺北菸廠八十五年六月七日台菸人字第二二六一號函覆王振志律師時
      ，在函內依據梁震亞、祁迅之簽呈陳述自訴人有監工不負責失職情形等語，而
      涉有偽證及誹謗等罪嫌（見原審卷第十一頁、第十八頁、第三十三頁）。自訴
      意旨雖指稱被告甲○○涉犯偽證等罪，惟依自訴意旨所記載之犯罪事實，被告
      甲○○所為顯然與刑法偽證罪之犯罪構成要件不同，故此部分原審法院自應就
      自訴意旨所指之犯罪事實自行判斷被告甲○○被訴之罪名，而不受自訴狀所記
      載罪名之拘束。乃原判決竟僅憑自訴人指稱被告甲○○涉犯偽證罪為由，不顧
      其所指述之犯罪事實如何，即逕行諭知不受理之判決，自非適法。案經自訴人
      提起合法上訴，自應由本院不經言詞辯論將原判決關於被告甲○○部分撤銷，
      發回原審法院，另為妥適之處理，以符法制。
據上論斷，應依刑事訴訟法第三百六十八條、第三百六十九條第一項但書、第三百七
十二條、第三百七十三條，判決如主文。
中      華      民      國    九十二    年     十二     月    二十九    日
                              臺灣高等法院刑事第二十三庭
                                  審判長法  官 黃  瑞  華
                                        法  官 王  淑  滿
                                        法  官 宋      祺
右正本證明與原本無異。
如不服本判決，應於收受送達後十日內向本院提出上訴書狀，其未敘述上訴之理由者
並得於提起上訴後十日內向本院補提理由書（均須按他造當事人之人數附繕本）。
                                        書記官 蔡  慧  娟
中      華      民      國    九十二    年     十二     月     三十     日


司法院資訊處製作；財團法人民間司法改革基金會備份。
